【裁判字號】    92,訴,1106
【裁判日期】    921022
【裁判案由】    強盜
【裁判全文】
臺灣彰化地方法院刑事判決                        九十二年度訴字第一一六號
    公  訴  人  臺灣彰化地方法院檢察署檢察官
    被      告  甲○○
右列被告因強盜案件，經檢察官提起公訴（九十二年度偵續字第六０號），本院判決
如左：
    主      文
甲○○無罪。
    理      由
一、本件公訴意旨略以：被告甲○○於民國九十年三月四日上午五時五十分許，與丙○○在新竹巿西濱公路旁「八仙海釣場」內打電動玩具，適友人丁○○（年籍不
    詳）打電話給丙○○，詢問丙○○何處可以搶錢，丙○○即以此詢問被告甲○○
    ，因被告甲○○是「八仙海釣場」之常客，知悉「八仙海釣場」於該時段客人不
    多，且當時只有店員乙○○一人顧店，被告甲○○遂告訴丙○○「八仙海釣場」
    晚上只有一個人顧店，可以搶錢，丙○○即以此告訴丁○○，被告甲○○、丙○○二人遂與丁○○及另一名不詳姓名之成年男子共同基於意圖為自己不法所有之
    犯意聯絡，由被告甲○○、丙○○二人先行離去，以方便丁○○及該不詳姓名之
    成年男子至「八仙海釣場」強盜財物，約莫十分鐘後，丁○○及該不詳姓名之成
    年男子即進入「八仙海釣場」內，先係佯裝打電動玩具，後即向乙○○表示欲兌
    換零錢，並尾隨乙○○至櫃檯，丁○○等二人便動手欲搶奪櫃檯內之金錢，然遭
    乙○○反抗，丁○○等二人遂取出預藏之水果刀指向乙○○，並恫嚇稱：渠等欲
    搶劫等語，至使乙○○不能抗拒，而自櫃檯取得現金新台幣（下同）二萬八千元
    ，及乙○○身上之行動電話一具，得手後，丁○○等二人即於同日上午六時許，
    與被告甲○○、丙○○相約在苗栗縣竹南鎮之運動公園（下稱竹南運動公園）內
    分配強盜所得之財物，由被告甲○○分配三千元，餘由丙○○、丁○○及該不詳
    姓名之成年男子均分，因認被告甲○○與丙○○、丁○○及另不詳姓名之成年男
    子等四人共涉犯刑法第三百三十條第一項之加重強盜罪嫌。
二、公訴人認被告甲○○涉有強盜罪嫌，係以被告甲○○、丙○○對於在右揭時、地
    打電動玩具時，接獲丁○○之電話，後又在竹南運動公園內向丁○○拿錢之事實
    固供承不諱，然矢口否認有何強盜犯行，被告甲○○辯稱：伊與丙○○去竹南運
    動公園時，丁○○拿三千元給丙○○，當時伊坐在車上，丙○○上車後，告訴伊
    錢是搶來的云云；丙○○則先係於警詢時辯稱：其沒有與被告甲○○在右揭時、
    地打電動玩具云云，後於偵訊時又改稱：其與被告甲○○在右揭時、地打電動玩
    具時，丁○○打電話來問渠等在何處，其答稱在打電動玩具，之後便離開海釣場
    ，過沒多久，丁○○又打電話來約渠等至竹南運動公園，因渠等身上沒錢，就向
    丁○○借三千元云云，惟查右揭犯罪事實，業據被告甲○○於警詢及檢察官初訊
    時供承不諱，核與告訴人乙○○指訴之情節相符，且被告與丙○○供詞反覆不一
    ，顯係事後卸責之詞，不足採信，被告甲○○之犯嫌堪以認定為主要論據。
三、訊據被告甲○○堅決否認有何強盜犯行，辯稱：當初案子發生的時候我並不知道
    他們是要去行搶，當時警察請我出面作證並請我指證丁○○他們去行搶，並告訴
    我說：如果我照警察所說的話我就可以沒事，而且我也不認識丁○○及行搶的二
    人，且錢也是拿給丙○○，我只是有用到這些錢去購買安非他命來吸食等語。
四、按犯罪事實應依證據認定之，無證據不得認定犯罪事實；又被告或共犯之自白，
    不得作為有罪判決之唯一證據，仍應調查其他必要之證據，以察其是否與事實相
    符；再不能證明被告犯罪者，應諭知無罪之判決，此於刑事訴訟法第一百五十四
    條第二項、第一百五十六條第二項及同法第三百零一條第一項分別定有明文；及
    按認定不利於被告之事實須依積極證據，茍積極證據不足為不利於被告事實之認
    定時，即應為有利於被告之認定，更不必有何有利之證據；又按事實審法院對於
    證據之取捨，依法雖有自由判斷之權，然積極證據不足證明犯罪事實時，被告抗
    辯或反證縱屬虛偽，仍不能以此資為積極證據應予採信之理由；再按事實之認定
    ，應憑證據，如未能發現相當證據，或證據不足以證明，自不能以推測或擬制之
    方法，以為裁判基礎（最高法院三十年上字第八一六號、三十年上字第四八二號
    、四十年台上字第八六號判例參照）。又認定犯罪事實，所憑之證據，雖不以直
    接證據為限，間接證據亦包括在內，然無論直接或間接證據，其為訴訟上之證明
    ，須於通常一般之人均不致於有所懷疑，而得確信其為真實之程度者，始得據為
    有罪之認定，倘其證明尚未達到此一程度，而有合理之懷疑存在時，即無從為有
    罪之認定（最高法院七十六年台上字第四九八六號判例參照）。
五、經查：（一）本件被害人乙○○雖於警訊中指稱：案發前一名綽號阿文男子（經
    指認警方影像資料為被告甲○○）及另二名男子一同到我店內打電動玩具，其間
    有一個人行動電話響，我只聽到說：店內只有一人，趕快過來。約十分鐘後三人
    一同離去；再約經過十分鐘後歹徒二人共乘一輛自小客車，佯稱要打電玩後跟我
    進入櫃檯告訴我要搶錢，我推他一下，他拿出預藏的水果刀要我不要動，此時另
    一名歹徒就過來幫忙，手持水果刀之歹徒便動手行搶，將櫃檯內現金全部拿走，
    後另一名歹徒接著搜我身體並拿走我身上行動電話，並恐嚇我不准報案後離去等
    語；惟嗣後被害人乙○○於九十二年六月二十四日檢察官訊問時指稱：當天海釣
    場是何人接電話，我不清楚，我只聽到他們說台語「快來」二字而已，並沒聽到
    說「你們現在可以過來了」，他們二人離開隔十分鐘歹徒便來了，我並沒有懷疑
    歹徒是在場的甲○○、丙○○二人，他們二人當時沒出面等語，故被害人乙○○
    於店內並不清楚何人接聽電話及何人講「快來」二字，且其亦確認被告並非當天
    出面強盜之歹徒。（二）又丙○○於九十二年六月二十四日檢察官訊問時陳稱：
    我們當時在打電動，丁○○打電話給我們，問我們在何處，我告訴他們在打電動
    ，之後便離開那裡，他沒問我們何處可以搶，我們離開沒多久，丁○○又打電話
    來約我們去公園，因為我們身上沒錢，我們向他借三千元，我把三千元給甲○○
    讓他去買毒品等語，故依丙○○所言，亦無從認定丁○○當天有在電話中詢問丙○○何處可以搶錢及丙○○於詢問被告之意見後告知八仙海釣場晚上只有一個人
    看店，可以搶錢。（三）被告於九十年七月十一日檢察官訊問時雖自白供稱：九
    十年三月四日凌晨我和綽號戽斗的丙○○在該處打電動玩具，沒有什麼人，當時
    丙○○接到丁○○打的電話說丁○○缺錢，看有沒有地方可以搶，丙○○就問我
    哪裡可以搶，我向丙○○說這海釣場晚上只有一個人看，可以搶，我們便先行離
    去，方便丁○○來搶，因當天我一直和丙○○在一起，後來丁○○搶完後打電話
    給丙○○，我便和丙○○於當天早上六、七點一同到竹南運動公園分錢，我分三
    千元等語，嗣被告於偵查中及本院審理時即均否認有告訴丙○○「八仙海釣場」
    晚上只有一個人顧店，可以搶錢，丙○○即以此告訴丁○○，惟縱認被告於九十
    年七月十一日檢察官訊問時之自白為真實，惟被告之自白，不得作為有罪判決之
    唯一證據，仍應調查其他必要之證據，以察其是否與事實相符，而本件除被告於
    九十年七月十一日偵查中之自白外，被害人乙○○又不清楚何人接聽電話及何人
    講「快來」二字，況且「快來」二字是否即得認定被告與丙○○要丁○○等人快
    來「八仙海釣場」強盜，亦甚有疑問，故本件附加於自白之佐證尚未達足以證明
    犯罪之必要證據，而無從認定被告之自白與事實相符。（四）再本件經檢察官向
    新竹市警察局函查本案共犯丙○○、丁○○二人是否已到案並移送，新竹市警察
    局則以共犯丙○○否認涉案，且經乙○○確認丙○○非強盜財物之人，另共犯丁○○因無正確年籍資料，尚無法查明其身分，全案未有明確之犯罪證據，故無法
    移送偵辦，此有新竹市警察局九十一年三月二十五日竹市警刑二字第０九一００
    一六一六九號函在卷可稽，又本案共犯丙○○、丁○○二人亦均無因本件強盜案
    件遭移送之資料，此亦有刑案資料查註紀錄表在卷可稽。綜上所述，本件公訴人
    所指得認定被告犯罪事實所憑之證據，尚未達於通常一般之人均不致於有所懷疑
    ，而得確信其為真實之程度者，是以本件被告所辯尚堪採信，此外，復查無其他
    積極證據足以證明被告有何強盜犯行，揆諸前開說明，被告犯罪不能證明，自應
    為其無罪之諭知。
六、至於被告是否有明知該款項係丁○○強盜所得之贓款而仍予收收，而涉犯刑法第
    三百四十九條第一項之收受贓物罪嫌，此部分應由檢察官另行偵辦，附此敘明。
據上論斷，應依刑事訴訟法第三百零一條第一項，判決如主文。
本案經檢察官賴志盛到庭執行職務。
中    華    民    國    九十二      年      十      月      二十二      日
                                臺灣彰化地方法院刑事第二庭
                                    審判長法官  石  馨  文
                                    法      官  王  義  閔
                                    法      官  郭  麗  萍
右正本證明與原本無異。
如不服本判決，應於判決送達後十日內向本院提出上訴狀( 須附繕本 )。
告訴人或被害人對於判決如有不服具備理由請求檢察官上訴者，其上訴期間之計算係
以檢察官收受判決正本之日期為準。
                                    法院書記官  呂  雅  惠
中    華    民    國    九十二      年      十      月      二十七      日


司法院資訊處製作；財團法人民間司法改革基金會備份。
